最　高　行　政　法　院　裁　定
　　　　　　　　　　　　　　　　　　 94年度裁字第02523號
上　訴　人　丙○○
訴訟代理人　乙○○
被 上訴 人　臺北縣政府
代　表　人　甲○○
上列當事人間因違章建築事件，上訴人對於中華民國93年6月24
日臺北高等行政法院92年度再字第4號判決，提起上訴，本院裁
定如下：
　　主  文
上訴駁回。
上訴審訴訟費用由上訴人負擔。
　　理  由
一、按對於高等行政法院判決之上訴，非以其違背法令為理由，
    不得為之，行政訴訟法第242條定有明文。又提起上訴，應
    以上訴狀表明上訴理由並應添具關於上訴理由之必要證據，
    復為同法第244條第1項第4款及第2項所明定。是當事人提起
    上訴，如以原審判決有不適用法規或適用不當為理由時，其
    上訴狀應有具體之指摘，並揭示該法規之條項或其內容；如
    以原審判決有同法第243條規定所列各款情形之當然違背法
    令為理由時，其上訴狀應揭示合於該款之事實。如上訴狀未
    依此項方法表明，或其所表明者，顯與上開法條規定之情形
    不相合時，即難認為已對原審判決之違背法令有具體之指摘
    ，其上訴自難認為合法。
二、本件上訴人主張：（一）上訴人為保護生命財產安全，於所
    有門牌號碼臺北縣永和市○○路○段72巷6號房屋外，依法設
    防盜柵、防雨板，經被上訴人指為違建拆除，上訴人依公文
    程式條例第2條，先後多次向總統府等各單位申請糾正錯誤
    ，撤銷拆除違建處分，究辦違法人員，應為一般公文，絕非
    訴願法第56條規定之訴願書，當非訴願。縱以申請函為訴願
    書，上訴人前開7次申請函，未作成7次訴願決定，足證申請
    函非屬訴願，原處分機關以申請函為訴願，誠有違誤。至鈞
    院50年判字第1號判例，係就修正前訴願法第4條規定提起訴
    願之時間而設，而本件申請函，係公文程式條例第2條規定
    之一般公文，絕無適用上開判例餘地，原判決逕援引該判例
    為據，漏未斟酌相關重要事證，明知臺灣省政府無管轄權為
    訴願決定而不糾正，且未詳為釋明，自屬判決不備理由及違
    背法令之違誤。（二）上訴人不服原處分提起之訴願，依89
    年6月14日修正之訴願法，應由內政部管轄，乃無管轄權之
    臺灣省政府竟於89年7月13日為訴願決定，顯已違法，原審
    未予糾正，自屬判決違背法令。（三）上訴人於所有系爭房
    屋之平台裝設防盜柵、防雨棚，並未將窗門拆除，將平台變
    更為建築面積，實係涼棚，依建築法第16條、臺灣省建築管
    理規則第17條、違章建築處理辦法第2條，內政部63年11月
    20日台內營字第609285號函規定，不必申請建築執照，非建
    築法第25條規定之違建，不得依建築法第86條規定拆除，臺
    北縣境內類同設施約萬件以上，均未被認定違建拆除。另臺
    北縣境內類同防盜柵及防雨棚，有優於本案者，均未被認定
    違建拆除，原審若逐一查證，必能證明本件非屬違建不得拆
    除，原判決謂被上訴人轄區其他萬餘件以上如本案設置未拆
    ，係行政效率問題，而推測臆斷上訴人之防盜柵、防雨棚係
    屬違建，復未就上訴人原審所舉物證逐一調查，有判決不備
    理由之違誤。綜上所述，原判決顯屬違背法令，為此求為廢
    棄原判決，並撤銷原處分及訴願決定等語。
三、原審斟酌全辯論意旨及調查證據之結果，以：（一）按原判
    決就足以影響於判決之重要證物漏未斟酌者，得以再審之訴
    對於確定終局判決聲明不服。但當事人已依上訴主張其事由
    或知其事由而不為主張者，不在此限。行政訴訟法第273條
    第1項第14款定有明文。（二）本件上訴人主張最高行政法
    院90年度判字第1981號判決、本院89年度訴字第183號判決
    有行政訴訟法第273條第1項第14款之情形，對之提起再審之
    訴，無非謂：１、其於所有系爭房屋外依法裝設防盜柵、防
    雨板，被上訴人指為違建拆除，其先後多次向總統府等各單
    位申請糾正錯誤，撤銷拆除違建處分並究辦違法人員，並非
    訴願法第56條規定之訴願書，當非提起訴願，無適用最高行
    政法院50年判字第1號判例之餘地，被上訴人以前開申請為
    訴願，誠有違誤，原判決明知而未予糾正，自有重要事證漏
    未斟酌之違法。２、其裝設之前開防盜柵、防雨棚，依建築
    法第16條，臺灣省建築管理規則第17條，違章建築處理辦法
    第2條，內政部63年11月20日台內營字第609285號函規定，
    非屬應拆除之違建，況臺北縣境內類同設施約萬件以上，且
    有優於本案者，均未被認定違建拆除，逐一查證必能證明本
    件非屬違建不得拆除，原判決推測臆斷上訴人之防盜柵、防
    雨棚違建，復未就上訴人所舉前開物證逐一調查，亦屬重要
    事證漏未斟酌云云，惟最高行政法院90年度判字第1981號確
    定判決已於理由內敘明：該平台上設有3面圍牆，上訴人又
    於該圍牆上加建不銹鋼柵欄及不銹鋼頂板，前側並加建不銹
    鋼門，有照片附卷可參，則其已圍成一獨立之空間，並附屬
    於上訴人之1樓，自為其從建築物，是該處所係為定著於土
    地（平台）上具有不銹鋼板屋頂及牆壁，供個人使用之構造
    物，依行為時建築法第4條規定為建築物甚明，上訴人主張
    非為建築物一節，自無可採。該平台原為屋旁空地，有被上
    訴人提出之房屋建築許可圖說可參，而現有3邊圍牆，依建
    築法第7條規定為雜項工作物，依同法第4條規定為建築物之
    1種，上訴人嗣於該圍牆上加建不銹鋼柵欄及不銹鋼頂板後
    ，仍為本法所稱之建築物，依建築第25條規定，非經申請直
    轄市、縣（市）（局）主管建築機關之審查許可並發給執照
    ，不得擅自建造；再依違章建築處理辦法第2條規定，系爭
    建築物既未申請當地主管建築機關之審查許可並發給執照而
    擅自增建，其為違章建築至為明確，依同辦法第5條規定，
    既經被上訴人實施勘查，認定必須拆除者，應即拆除。上訴
    人雖另又主張依內政部63年11月20日台內營字第609285號函
    ，不必申請建築執照一節，然上訴人並非在陽台上加裝窗戶
    ，自無該函文適用。至上訴人另稱臺北縣尚有許多類似情形
    並未拆除一節，非本件所應審究等語，而判決駁回上訴人之
    上訴，核已斟酌上訴人據以為再審理由之前開事證，而將其
    得心證之理由詳細記載於判決書，上訴人指稱前開確定判決
    就足以影響於判決之前開事證漏未斟酌，有行政訴訟法第
    273條第1項第14款之事由云云，顯無理由。至上訴人所稱本
    院89年度訴字第183號判決就其主張之前開重要事證亦漏未
    斟酌等情，上訴人已於上訴中主張前開事由，並經最高行政
    法院審酌後，已經90年度判字第1981號判決駁回其上訴而確
    定，此有上訴人之上訴狀及最高行政法院前開判決附卷可參
    ，揆諸行政訴訟法第273條第1項但書規定，上訴人即不得再
    執此同一事由，對本院前開確定判決提起再審之訴，上訴人
    此部分訴訟，於法亦非有據等詞，為判斷基礎，因而駁回上
    訴人在原審之訴。
四、本院查：本件上訴人於原審以該院89年度訴字第183號判決
    、本院90年度判字第1981號判決有就足以影響於判決之重要
    證物漏未斟酌為由，對前開2判決提起再審之訴，惟其並未
    具體指明何項重要證物漏未斟酌，則原審以前開確定判決並
    未有重要證物漏未斟酌情事，而駁回其再審之訴，並無理由
    不備或漏未斟酌相關重要事證，核無不合。上訴人雖據前開
    各詞提起上訴，經核其所述均無關乎原判決對之再審之判決
    有何重要證物漏未斟酌之具體情事，且其未具體指明原判決
    有何違背法令或理由不備，其泛言原判決違誤，求為廢棄，
    揆之前開規定及說明，尚非合法，應予駁回。
五、依行政訴訟法第249條第1項前段、第104條、民事訴訟法第
    95條、第78條，裁定如主文。
中　　華　　民　　國　　94　　年　　11　　月　　17  　日
                  第一庭審判長法  官　葉　振　權
                              法  官  陳　秀　美
                              法  官　劉　鑫　楨
                              法  官　吳　明　鴻
                              法  官　梁　松　雄
以  上  正  本  證  明  與  原  本  無  異
中　　華　　民　　國　　94　　年　　11　　月　　18  　日
  　　　　　　　　　　　　　　書記官　阮　桂　芬
